臺灣士林地方法院民事裁定　九十一年度訴字第五二一號
　　原　　　告　巳○○○
　　　　　　　　卯○○
　　　　　　　　壬○○
　　　　　　　　辛○○
　　　　　　　　丑○○
　　　　　　　　寅○○○
　　　　　　　　子○○
　　　　　　　　癸○○
　　被　　　告　己○○
　　　　　　　　乙○○
　　　　　　　　丙○○
　　　　　　　　甲○○
　　　　　　　　丁○○
　　　　　　　　戊○○
　　　　　　　　庚○○○
　　　　　　　　辰○○
右當事人間租佃爭議事件，本院裁定如左：
    主      文
原告之訴駁回。
訴訟費用由原告負擔。
    理      由
一、按原告起訴不合程式或不備其他要件者，法院應以裁定駁回之，此觀民事訴訟法
    第二百四十九條第一項第六款規定甚明。又出租人與承租人間因耕地租佃發生爭
    議時，應由當地鄉（鎮、市、區）公所耕地租佃委員會調解，調解不成立者，應
    由直轄市或縣（市）政府耕地租佃委員會調處；不服調處者，由直轄市或縣（市
    ）政府耕地租佃委員會移送該管司法機關，司法機關應迅予處理並免收裁判費用
    ，耕地三七五減租條例第二十六條第一項定有明文，故由直轄市或縣（市）政府
    耕地租佃委員會移送該管司法機關審判並免收裁判費用之耕地租佃爭議事件，應
    以經直轄市或縣（市）政府調處而租佃雙方對調處結果有不服者為限，若該租佃
    爭議事件尚未經調處或租佃雙方對調處結果並無不服者，直轄市或縣（市）政府
    耕地租佃委員會即逕為移送司法機關審理，應認其起訴不合程式或不備其他要件
    。
二、又調解為當事人間之和解，租佃雙方是否成立調解完全聽由當事人之自由，調處
    則有類仲裁，故調解曰不成立，調處則曰不服，是調處應參酌法令及實情，議定
    調處辦法予以調處（仲裁）。經查：本件租佃爭議事件經原告向臺北縣八里鄉公
    所耕地租佃委員會申請調解，經調解不成立，移送臺北縣政府調處，嗣雖經臺北
    縣政府耕地租佃委員會於九十年十一月二十七日、十二月十八日及九十一年三月
    二十二日、四月二十三日四次進行「調處」，有調處程序筆錄四份在卷為憑，然
    經本院核閱該四份調處程序筆錄，於調處經過欄下，僅載明二造陳述調處之目的
    及陳述事實及理由，另於委員提出處理意見欄則完全未記載，調處決議欄之主文
    欄亦僅分別載明「本案保留一次，擇期再議，並請相對人下次與會補附廢耕及公
    所施作防波堤使用舖設道路等相關證明」、「保留一次，擇期再議」、「保留一
    次，擇期再議，並請雙方再補附佐證資料」、「出席雙方均於會中主張本案逕送
    司法機關處理，按耕地三七五減租條例第二十六條規定，因雙方於會中主張不能
    達成協議，聲明逕送法院處理，故本案移送法院處理」，臺北縣政府旋於九十一
    年四月二十九日以北府租佃字第○九一○二○○七六六號函移由本院審理，再經
    本院就調處結果為何，何人對該結果表示不服一事函詢臺北縣政府，則據覆：本
    案前經本縣八里鄉公所耕地租佃委員會調解不成立，遂依「耕地三七五減租條例
    」第二十六條規定移送本府續予調處，經本府耕地租佃委員會分別於九十年十一
    月二十七日、十二月十八日及九十一年三月二十二日召開調處委員會，會中申請
    人陳述佃農未依法耕作，且無收取租金，另現有私設道路未經同意舖設，故主張
    無條件收回。然相對人主張私設道路係地主將土地出租他人傾倒廢土，並同意台
    北商港使用土地以進行工程，另部分土地因流失且鹽分過重無法耕作，故未繳納
    租金，且地主亦無催租。以上陳述雙方無法提出相關證明文件，決議擇期再議。
    嗣後於九十一年四月二十三日再次召開調處會議，會中雙方仍無法提出相關佐證
    資料，並表示不願再進行調處程序，堅持移請司法機關處理，遂經本府耕地租佃
    委員會出席委員一致決議「本案視為不服調處結果，依法移送司法機關處理」，
    本府業於九十一年四月二十九日北府租佃字第○九一○二○○七六六號函將相關
    文件移請貴院審理等情，則有臺北縣政府九十一年五月二十二日北府租佃字第○
    九一○二四○五九七號函一份附卷可稽，足見臺北縣政府於進行前揭調處程序時
    ，並未提出調處方案，兩造更無從對調處結果表示不服，揆諸前揭說明，臺北縣
    政府逕將該案移由本院審理，於法顯有未合，從而原告之起訴，自屬起訴不合程
    式或不備其他要件，應予駁回。
三、依民事訴訟法第二百四十九條第一項第六款、第九十五條、第七十八條、第八十
    五條第一項前段，裁定如主文。
中　　　華　　　民　　　國　　九十一　年　　  六  　　月　    四　　　　日
                                    臺灣士林地方法院民事第三庭
~B法　　　官　王本源
右為正本係照原本作成。
如對本裁定抗告應於裁定送達後十日內向本院提出抗告狀。
中　　　華　　　民　　　國　　九十　　年　    　  　　月    　　　　　　日
~B法院書記官　翁禎謙
